臺灣高等法院臺中分院刑事裁定
111年度毒聲重字第73號
再審聲請人  
即受裁定人  黃農程



上列再審聲請人因違反毒品危害防制條例案件，對於本院111年
度毒抗字第191號中華民國111年3月1日所為之第二審確定裁定，
聲請重新審理，本院裁定如下：
    主  文
重新審理之聲請駁回。
    理  由
一、再審聲請人即受裁定人黃農程（下稱再審聲請人）聲請重新
    審理意旨略以：再審聲請人於使用第一級毒品時的使用方式
    ，實際是摻入菸草，以吸煙方式使用。然依評分標準中所示
    「使用方式」是記載「注射使用」，此與實際情況明顯不同
    ，致使貴院於裁定時，因有無繼續施用毒品傾向評估紀錄表
    記載使用方式之錯誤，導致項目計入分數有誤，而造成再審
    聲請人因評估分數依注射使用計算加計10分，總分達到66分
    被認為有繼續施用毒品傾向，惟再審聲請人實際使用方式是
    以摻入菸草吸煙方式為之，應扣除注射使用10分，總分應為
    56分，未達60分上限，無繼續施用毒品傾向，無須強制戒治
    ，請撤銷原裁定，另為適法之裁定，以維再審聲請人之權益
    。
二、按觀察、勒戒及強制戒治之裁定確定後，有下列情形之一，
    認為應不施以觀察、勒戒或強制戒治者，受觀察、勒戒或強
    制戒治處分之人，或其法定代理人、配偶，或檢察官得以書
    狀敘述理由，聲請原裁定確定法院重新審理：一、適用法規
    顯有錯誤，並足以影響裁定之結果者；二、原裁定所憑之證
    物已證明為偽造或變造者；三、原裁定所憑之證言、鑑定或
    通譯已證明其為虛偽者；四、參與原裁定之法官，或參與聲
    請之檢察官，因該案件犯職務上之罪，已經證明者；五、因
    發現確實之新證據足認受觀察、勒戒或強制戒治處分之人，
    應不施以觀察、勒戒或強制戒治者；六、受觀察、勒戒或強
    制戒治處分之人，已證明其係被誣告者；聲請重新審理，應
    於裁定確定後30日內提起；但聲請之事由，知悉在後者，自
    知悉之日起算；聲請重新審理，無停止觀察、勒戒或強制戒
    治執行之效力；但原裁定確定法院認為有停止執行之必要者
    ，得依職權或依聲請人之聲請，停止執行之；法院認為無重
    新審理之理由，或程序不合法者，應以裁定駁回之，毒品危
    害防制條例第20條之1第1項至第4項前段定有明文。
三、經查：
　㈠本院111年度毒抗字第191號裁定（下稱本院原確定裁定）之
    確定日期為111年3月1日，再審聲請人於111年3月8日提出「
    異議聲明狀」（見卷附該狀上之法務部○○○○○○○○收受收容人
    訴狀章，本院卷第7頁。又雖訴狀名稱為異議聲明狀，然本
    於解釋意思表示應探求當事人之真意，應認再審聲請人係依
    毒品危害防制條例第20條之1第1項之規定，就原確定裁定聲
    請重新審理），尚未逾上開30日之期限，自屬合法，先予敘
    明。
　㈡按受處分人有無「繼續施用毒品傾向」，係依具體個案之臨
    床實務及相關事證等情綜合判定，有其相當之專業依據及標
    準，且涉及專門醫學，又衡酌強制戒治之目的，係為協助施
    用毒品者戒斷毒品之心癮及身癮所為之保安處分類型，而該
    評估標準係適用於每一位受觀察、勒戒處分之人，具一致性
    、普遍性、客觀性，倘其評估由形式上觀察，無擅斷或濫權
    等明顯不當之情事，法院宜予尊重。而依法務部110年3月26
    日法矯字第11006001760號函檢送修正之「有無繼續施用毒
    品傾向評估標準紀錄表」及評估標準說明手冊中，已將評估
    標準分別列出「前科紀錄與行為表現」、「臨床評估」、「
    社會穩定度」等項目，並於各項下均區分「靜態因子」與「
    動態因子」，再詳列與各項因子具有關聯性之具體事實及對
    應配分，用以避免僅因評估者一己之主觀印象好惡致失其公
    正，或偏重單一事件影響而過度評價，誠屬落實禁絕毒害之
    刑事政策所必要，且兼顧客觀性與專業性之量化結果。矯正
    機關若已逐一按照上揭標準及說明完成各項給分，倘無明顯
    重大瑕疵或欠缺形式上之合法要件，法院對此專業評估結果
    即不應過度介入審查；如若不然，豈非形同以司法機關之書
    面審閱，取代第一線矯正及醫護人員之實際觀察與專業判斷
    ？當非所宜。
　㈢再審聲請人經法務部○○○○○○○○依評估標準於111年1月11日予
    以評分結果，認：⑴前科紀錄與行為表現部分合計為30分（
    毒品犯罪相關司法紀錄「8筆」計10分、首次毒品犯罪年齡
    為「21歲至30歲」計5分、其他犯罪相關紀錄「4筆」計8分
    、入所時尿液毒品檢驗為「一種毒品反應」計5分，上開4項
    靜態因子合計為28分；所內行為表現之動態因子因持續於所
    內抽菸經評定為2分）；⑵臨床評估部分合計為36分（「有」
    多重毒品濫用，為安非他命、海洛因計10分、「有」合法物
    質濫用，為菸計2分、使用方式為「有注射使用」計10分、
    使用年數為「超過1年」計10分，上開靜態因子合計為32分
    ；精神疾病共病〈含反社會人格〉為「無」計0分、臨床綜合
    評估〈含病識感、動機、態度、就醫意願〉評定為「中度」計
    4分，上開動態因子合計為4分）；⑶社會穩定度部分為0分（
    工作為「全職工作」開廢五金回收廠，計0分、家人藥物濫
    用為「無」計0分，上開靜態因子合計為0分；入所後家人是
    否訪視為「有」計0分、出所後是否與家人同住則為「是」
    計0分，上開動態因子合計為0分）。以上⑴至⑶部分之總分合
    計為66分（靜態因子共計60分，動態因子共計6分），已達
    「有繼續施用毒品傾向」之評估標準，此有法務部○○○○○○○○
    111年1月12日中戒所衛字第11110000210號函及所附之有無
    繼續施用毒品傾向證明書、有無繼續施用毒品傾向評估標準
    紀錄表在卷可憑（見本院卷第53至57頁）。
　㈣是臺灣臺中地方法院111年度毒聲字第65號裁定，參諸法務部
    ○○○○○○○○111年1月12日中戒所衛字第11110000210號函及所
    附之有無繼續施用毒品傾向證明書、有無繼續施用毒品傾向
    評估標準紀錄表，准許臺灣臺中地方檢察署檢察官聲請對再
    審聲請人強制戒治之裁定，本院原確定裁定認為臺灣臺中地
    方法院前揭裁定認事用法俱無違誤，予以抗告駁回確定。經
    本院調取上開卷宗電子檔核閱審查結果，並無任何欠缺形式
    合法性或明顯重大瑕疵之特殊情形，依照前揭說明，本院對
    此判斷結果應予適度之尊重。
　㈤本院就再審聲請人所質疑之如何遭判定「有注射使用」之物
    質使用方式一節進行查證，經法務部○○○○○○○○111年4月12日
    中戒所衛字第11110001360號函復稱：收容人「有無繼續施
    用毒品傾向評估標準紀錄表中臨床評估」之「有注射情形」
    係由專責身心科醫師於觀察勒戒門診中個案主訴之資訊，而
    予以專業評估及判定等語，有該函文在卷可稽（見本院卷第
    59至61頁），再參酌「有無繼續施用毒品傾向評估標準評分
    說明手冊」所載「二、臨床評估㈠靜態因子分數：注意：由
    於個案對於自己的藥物使用資料可能有所保留，除由個案自
    陳資料外，務請參考個案的所有資料，如尿液檢驗結果、藥
    物使用紀錄、醫療紀錄、犯罪紀錄及其他相關資料作綜合判
    斷」之判斷準則，從而，法務部○○○○○○○○出具「有無繼續施
    用毒品傾向評估標準紀錄表」中所記載「注射使用」計10分
    ，實係醫療人員依其本質學識，就再審聲請人之臨床評估所
    為之判斷，具有科學驗證，且無擅斷不當情事，自應加以尊
    重。再審聲請人徒以本次並未使用注射方式施用，而認不應
    加計該項分數云云聲請重新審理，顯與因發現確實之新證據
    或其他重新審理之法定事由無涉。
四、綜上所述，再審聲請人提出之主張，客觀上尚難認為足以動
    搖本院原確定裁定之結論，且與毒品危害防制條例第20條之
    1第1項第5款之規定並不相符；聲請意旨復未敘明原確定裁
    定有何符合毒品危害防制條例第20條之1第1項其他各款所定
    重新審理事由之情形，再審聲請人重新審理之聲請，為無理
    由，應予駁回。
據上論斷，依毒品危害防制條例第20條之1第4項前段，裁定如主
文。
中　　華　　民　　國　　111 　年　　4 　　月　　18　　日
            刑事第五庭    審判長法　官  鄭  永  玉
    　　　　　　　　　　　　　　法　官  周  莉  菁
  　　　　　　　　　　　　　　　法　官  卓  進  仕
以上正本證明與原本無異。     
不得抗告。
                                書記官  廖  家  莉 
　　　　　　　　　　　　　　　　
中　　華　　民　　國　　111 　年　　4 　　月　　19　　日